【裁判字號】    89,訴,246
【裁判日期】    890522
【裁判案由】    偽造文書
【裁判全文】
臺灣高雄地方法院刑事判決                          八十九年度訴字第二四六號
    公  訴  人  臺灣高雄地方法院檢察署檢察官
    被      告  丁○○
    被      告  丙○○
    右  一  人
    選任辯護人  吳春生律師
右列被告因偽造文書案件，經檢察官提起公訴（八十八年度偵字第一四二七二號），
本院判決如左：
    主  文
丁○○、丙○○均無罪。
    理  由
一、公訴意旨略以：被告丙○○係位於高雄市小港區○○○路六四號世華當鋪之店長
    ，緣有告訴人甲○○所有車號ＹＵ─三一八七號自小客車一部，交付其姊乙○○
    使用，於民國八十七年八月間因送廠修理取車須車主身分證件，乙○○乃委託被
    告丁○○向告訴人以至修車廠取車為理由，取得告訴人身分證牽回車子，嗣因被
    告丁○○需錢花用，徵得乙○○同意，於八十七年八月三十一日，持告訴人身分
    證及行車執照，將該車牽至世華當鋪典當新台幣（下同）十萬元，詎被告丙○○
    與被告丁○○二人，明知該車車主係告訴人，為完成典當手續，竟基於共同之犯
    意聯絡，由被告丙○○提出汽車過戶登記書、買賣合約書、委託買賣切結書各一
    紙，再由被告丁○○在各該紙上偽造告訴人之署押，表示該車流當後告訴人願意
    將該車委託買賣過戶，足生損害於告訴人，因認被告二人涉有刑法第二百十條偽
    造文書罪嫌等語。
二、按犯罪事實應依證據認定之，無證據不得推定其犯罪事實，刑事訴訟法第一百五
    十四條定有明文。次按刑法第二百十條之偽造文書，以無制作權之人冒用他人名
    義而制作該文書為要件之一，如果行為人基於他人之授權委託，即不能謂無制作
    權，自不成立該罪，最高法院著有四十七年臺上字第二二六號判例意旨可資參照
    。經核公訴人認被告二人涉有右揭犯罪，係以告訴人之指述及被告二人之自白，
    復有汽車過戶登記書、買賣合約書、委託買賣切結書各一紙，為其主要論據。訊
    據被告二人堅決否認有上開犯行，被告丁○○辯稱：伊典當該車有經過乙○○同
    意，告訴人對於典當之事應知悉等語，另被告丙○○則以伊沒有要丁○○偽造文
    書，而是要他將文件拿給真正的所有權人簽名等語置辯。經查：
   （一）告訴人甲○○於本院審理中供稱：關於ＹＵ─三一八七號自小客車係被告
         丁○○出資購買給其姊乙○○使用，而因該車要辦理分期付款須有不動產
         者始得擔任債務人，方登記所有權給伊，等到分期付款繳完再登記給劉樂
         寶，關於該車之使用及買賣、貸款等一切皆概括授權給其姊乙○○，而該
         車之頭期款及分期付款（直至典當為止）都是被告丁○○付錢的，今因被
         告丁○○將該車典當而由伊回贖，嗣後被告丁○○又遲未清償該筆款項，
         始提出告訴等語。另證人即告訴人之姊乙○○於本院審理中到庭證稱：Ｙ
         Ｕ─三一八七號自小客車係被告丁○○出資購買給伊使用的，因該車要分
         期付款，債務人須有不動產，所以才掛伊弟弟即告訴人之名，關於該車之
         使用、貸款、買賣，告訴人都有授權給伊處理，而關於被告丁○○二次典
         當（分為八十七年八月三十一日及八十七年九月十五日）該車伊都知情，
         且係伊叫被告丁○○去的，並且伊有叫被告丁○○去找伊弟弟拿身分證並
         向他說典當該車。綜上所述，被告丁○○辯稱該車典當有經乙○○同意，
         自堪信為真實。而關於ＹＵ─三一八七號自小客車係由被告丁○○出資購
         買供乙○○使用，且為分期付款之便始登記所有權人為告訴人，該車實際
         關於使用、貸款、繳款、買賣均由告訴人授權由乙○○全權負責，此業據
         告訴人供承不諱，核與證人乙○○證述情節相符，足認告訴人關於該車之
         買賣或貸款均概括授權證人乙○○全權處理。因之，被告丁○○即使有未
         告知告訴人即欲典當該車之事宜，惟被告丁○○出典汽車係經證人即告訴
         人之就該車之買賣代理人乙○○授權所為，係屬告訴人及乙○○雙方之授
         權範圍內事項，自不得遽謂被告丁○○以告訴人名義出賣即該當偽造文書
         之犯行。而公訴人所舉前開證據，固足以證明被告丁○○以告訴人之名義
         辦理典當該車事宜，惟此應屬告訴人概括授權範圍內，已如前述。依上所
         述，公訴人所舉證據不足以證明被告犯行。此外，又查無其他積極證據足
         證被告確有偽造文書情事，不能證明被告犯罪，依法應諭知無罪之判決。
   （二）至於被告丙○○公訴人認係與被告丁○○基於犯意聯絡及行為之分擔而偽
         造告訴人之名義為典當，然被告丁○○之行為客觀上本不符合偽造文書之
         構成要件，已如上述，又被告丁○○於本院審理時復供述當初是被告黃銘
         傳提供表格要其拿給所有權人簽名，伊出去一下子就自己簽名等語，此與
         其在警偵訊時供述顯有出入，且被告丁○○於典當時有持車主即告訴人之
         身分證及該車行車執照，此業據告訴人指訴綦詳，亦與被告丁○○供述相
         符，是以，依當鋪業管理規則第二十一條規定，被告丙○○就被告丁○○
         所出示之證件及汽車即可合法收當，尚難認被告丙○○有何偽造告訴人名
         義之動機，綜上，尚不得僅以被告丁○○前後不一之供述，遽認被告黃銘
         傳有偽造文書之犯行。此外，又查無其他積極證據足證被告確有偽造文書
         情事，不能證明被告犯罪，依法應諭知無罪之判決。
據上論結，應依刑事訴訟法第三百零一條第一項，判決如主文。
中        華       民        國     八十九    年     五    月  二十二  日
                                      臺灣高雄地方法院刑事第二庭
                                          法  官  廖  建  瑜
右正本證明與原本無異。
如不服本判決，應於判決送達後十日內，向本院提出上訴狀。
                                          書記官  歐  文  政
中    華    民    國      八十九      年      五      月      二十五    日


司法院資訊處製作；財團法人民間司法改革基金會備份。
